ACORDAO-COMPLETO-2573754

ACÓRDÃO 2196/2023 ATA 7/2023 - PRIMEIRA CÂMARA

VISTOS, relatados e discutidos esses autos de aposentadoria de José Favaro Ribeiro no cargo de Motorista da Universidade Federal de Lavras.
ACORDAM os ministros do Tribunal de Contas da União, reunidos em sessão da 1ª Câmara, ante as razões expostas pelo Relator, e com fundamento nos arts. 71, inciso III, da Constituição Federal; 1º, inciso V, e 39, inciso II, da Lei 8.443/1992, e 260 do Regimento Interno, em:
9.1. considerar legal e autorizar o registro do ato de aposentadoria de José Favaro Ribeiro; 
9.2. encaminhar cópia deste acórdão à Universidade Federal de Lavras, com a informação de que a íntegra do relatório e do voto que o fundamentam está disponível no endereço eletrônico www.tcu.gov.br/acordaos.

Ato de aposentadoria.

Primeira Câmara

Universidade Federal de Lavras

3. Interessado: José Favaro Ribeiro (XXX.150.946-XX)

13.1. Ministros presentes: Jhonatan de Jesus (na Presidência), Benjamin Zymler e Jorge Oliveira (Relator).
13.2. Ministro-Substituto convocado: Augusto Sherman Cavalcanti.
13.3. Ministro-Substituto presente: Weder de Oliveira.

JORGE OLIVEIRA

Trata-se do exame do ato de aposentadoria de José Favaro Ribeiro, submetido pela Universidade Federal de Lavras, para fins de registro, à apreciação deste Tribunal de acordo com o art. 71, inciso III, da Constituição Federal.
2.	Transcrevo, a seguir, excertos da instrução da unidade técnica, cuja análise contou com a anuência do Ministério Público junto a este Tribunal (MPTCU) .
" (...) 
Exame das Constatações
9. Ato: 127761/2019 - Inicial - Interessado (a) : JOSÉ FAVARO RIBEIRO - CPF: XXX.150.946-XX
9.1. Parecer do Controle Interno: considerar o ato legal.
9.2. Constatações e análises: 
9.2.1. Houve o registro de pelo menos uma rubrica com 'Denominação para análise pelo TCU = Decisão judicial (15277 - DECISAO JUDICIAL TRAN JUG AT. (Decisão judicial - Outros) - R$ 41,60) .
a. Justificativa do Gestor de Pessoal: Não há. Verificação efetuada no âmbito do TCU.
b. Análise do Controle Interno:  Não há. Verificação efetuada no âmbito do TCU.
c. Análise da Equipe Técnica: Ilegal
É ilegal a concessão da vantagem de quintos em razão do exercício de funções comissionadas após o advento da Lei 9.624/1998.
Nesse caso, como a incorporação de quintos entre o período de 8/4/1998 a 4/9/2001 está amparada por decisão judicial transitada em julgado, não haverá determinação para absorção da rubrica, consoante decidido pelo STF no âmbito do RE 638.115/CE.
9.2.2. Houve o registro de pelo menos uma rubrica com 'Denominação para análise pelo TCU = Vantagem de caráter pessoal (82106 - VPNI ART.62-A LEI 8112/90 - AT (Vantagem de caráter pessoal - VPNI art. 62-A Lei 8.112/90) - R$ 27,73) .
a. Justificativa do Gestor de Pessoal: Não há. Verificação efetuada no âmbito do TCU.
b. Análise do Controle Interno:  Não há. Verificação efetuada no âmbito do TCU.
c. Análise da Equipe Técnica: Legal
A concessão da vantagem de quintos ou décimos está em consonância com a jurisprudência deste Tribunal e os critérios das Leis 8.911/1994 e 9.624/1998 (os períodos anteriores a 8/4/1998 são suficientes para a incorporação da vantagem de quintos) .
 (...) 
PROPOSTA DE ENCAMINHAMENTO
11. 	Ante o exposto, com fundamento no art. 71, inciso III, da Constituição Federal, no art. 1º, inciso V, e art. 39, incisos I e II, da Lei 8.443/1992, no art. 260 do Regimento Interno do Tribunal de Contas da União, propõe-se: 
11.1. 	Considerar ILEGAL e recusar registro ao Ato de Aposentadoria 127761/2019 - Inicial de JOSÉ FAVARO RIBEIRO do quadro de pessoal do órgão/entidade Universidade Federal de Lavras, com base nos arts. 71, inciso III, da Constituição Federal, 1º, inciso V, e 39, inciso II, da Lei 8.443/1992 e 260, § 1º, do Regimento Interno."
É o relatório.

não há

Procurador Marinus Eduardo De Vries Marsico

APOSENTADORIA. PARCELA DE QUINTOS DECORRENTE DO EXERCÍCIO DE FUNÇÃO APÓS A EDIÇÃO DA LEI 9.624/1998. INCORPORAÇÃO FUNDAMENTADA EM DECISÃO JUDICIAL TRANSITADA EM JULGADO. VALOR IRRISÓRIO. LEGALIDADE DO ATO. REGISTRO.

APOSENTADORIA (APOS)

Unidade de Auditoria Especializada em Pessoal (AudPessoal)

Em exame o ato de concessão de aposentadoria de José Favaro Ribeiro no cargo de Motorista na Universidade Federal de Lavras.
2.	A Unidade de Auditoria Especializada em Pessoal (AudPessoal) , ladeada pelo MPTCU, opinou pela ilegalidade do ato, tendo em vista a presença de rubrica judicial com trânsito em julgado, no valor de R$ 41,60, relativa à incorporação de parcela de quintos decorrente do exercício de funções comissionadas após a edição da Lei 9.624/1998.
3.	À luz da jurisprudência desta Corte, não restam dúvidas a respeito da ilegalidade de tal incorporação, especialmente a partir do julgamento pelo Supremo Tribunal Federal, em repercussão geral, do Recurso Extraordinário 638.115/CE. 
4.	Nada obstante, a pouca representatividade da verba impugnada indica a conveniência de se adotar, nesta oportunidade, a mesma solução empregada pelos Acórdão 4240/2021-TCU-Primeira Câmara (Relator: Ministro Augusto Sherman Cavalcanti) e 2.451/2022 - 1ª Câmara (Relator: Ministro Weder de Oliveira) . 
5.	Prevaleceu, nesses julgados, a tese de que o Tribunal, em atenção aos princípios da insignificância, da razoabilidade, da eficiência, da economicidade e avaliando o custo-benefício do controle, pode considerar legal o ato de aposentadoria quando, em razão do baixo valor da parcela impugnada, os custos envolvidos com a emissão de novo ato pela unidade de origem e com seu processamento e julgamento por esta Corte superarem os benefícios esperados. 
6.	É o caso do ato ora analisado. O valor da rubrica irregular, como já mencionado, é de apenas R$ 41,60. Importante assinalar que, como a vantagem está coberta pelo manto da coisa julgada, não é possível determinar sua exclusão.
7.	Por fim, registro que o ato de concessão de aposentadoria em análise deu entrada no TCU há menos de cinco anos, o que possibilita sua imediata apreciação, conforme entendimento firmado pelo STF no RE 636.553.
Assim, pelos motivos acima explicitados, divirjo dos pareceres lançados nos autos e VOTO no sentido de que o Tribunal adote a minuta de deliberação que submeto à apreciação deste Colegiado.
TCU, Sala das Sessões, em 28 de março de 2023.
JORGE OLIVEIRA 
Relator